【裁判字號】    89,易,1142
【裁判日期】    901217
【裁判案由】    傷害等
【裁判全文】
臺灣士林地方法院刑事判決                        八十九年度易字第一一四二號
    公  訴  人  臺灣士林地方法院檢察署檢察官
    被      告  丙○○
    選任辯護人  謝曜焜
右列被告因傷害案件，經檢察官提起公訴（八十九年度偵字第二二四五號）暨移送併
案審理（九十年度偵字第九六一六號），本院判決如左：
    主  文
丙○○公然侮辱人，處罰金貳仟元，如易服勞役以參佰元折算壹日。又傷害人之身體
，處拘役貳拾伍日，如易科罰金以參佰元折算壹日。
    事  實
一、緣東錦工程有限公司（下簡稱東錦公司）與國揚實業股份有限公司（下簡稱國揚
    實業公司）簽訂契約，承攬位於臺北縣汐止市○○路「忠孝名園—擋土牆工程」
    ，由丙○○負責施做，於民國八十九年一月二十七日上午十時許，偕同工人丁○○至位於臺北縣汐止市○○路五二巷前橫科溪旁窪地址修補溝底破洞時，因細故
    與該處住戶乙○○發生爭執，竟當場辱罵乙○○：「幹妳老母」（台語）等語，
    而公然侮辱之。復基於傷害之故意，用右手徒手毆打乙○○左胸部，並以左手掐
    住乙○○喉部，終因乙○○搶下丙○○眼鏡並持以敲打丙○○臉部始鬆手，致乙○○受有喉部外傷及前胸輕微紅斑等傷害。
二、案經乙○○訴請臺灣士林地方法院檢察署檢察官偵查起訴及移請併案審理。
    理  由
一、訊據被告丙○○矢口否認前開各情，辯稱：當天係告訴人等阻撓施工，引發口角
    糾紛，伊沒有罵告訴人乙○○，可能告訴人聽到其他工人在罵人，以為是伊罵的
    ；當天伊反遭告訴人夫妻及戊○○○三人毆打成傷，伊僅有抵擋而已，並無毆打
    告訴人云云，辯護人並以：告訴人提出分別為八十九年一月二十八日及同年月二
    十九日之診斷書，倘告訴人果真遭被告毆打成傷，理應在同年月二十八日驗傷時
    即一次驗畢，何須分二次為不同之檢驗？又證人戊○○○證稱事發後曾向橫科派
    出所報案云云，惟並無任何報案資料可憑，且告訴人果真遭被告公然侮辱及傷害
    ，於被告報案後，警員通知到案說明，何以不立即向轄區派出所說明及報案，卻
    遲至同年二月十五日始委託律師具狀逕向臺灣士林地方法院檢察署提出告訴？被
    告係基於正當防衛，且並無防衛過當，應不構成犯罪，並舉證人丁○○之證詞為
    據云云，資為辯護。惟查：
  (一)被告丙○○如何於右開時地辱罵及毆打告訴人等情，已據告訴人乙○○於偵審中
    指訴詳確，諸如：「‧‧‧我拍他肩膀一下，問他水溝這樣可以嗎？他就用三字
    經罵我，他就用拳頭打我胸口，我倒退一步，左手再掐我脖子，我先生徐天財來
    要將他拉開，但拉不開，我只好抓他臉上的眼鏡打他的臉，他一會兒才鬆手，‧
    ‧‧」、「‧‧‧我當時在二樓有聽到他們（按指被告與戊○○○）在爭執有關
    砌水溝的事情，我就下樓看，‧‧‧，我就跟他說這樣做工程不行，臭的很厲害
    ，我叫他不要再做了，他說：『我心裡有準備來了』，我說你這樣說不行，他就
    說：『幹你老母』，‧‧‧，且先用右手拳頭打我左胸，‧‧‧，且左手從我的
    喉部掐住，‧‧‧，我沒辦法掙脫，就用左手去抓被告的眼鏡打他的頭及臉，‧
    ‧‧」、「‧‧‧他真的有用髒話『幹你老母』罵我。」、「‧‧‧當天被告罵
    我三字經，右手打我的胸膛，左手掐我的脖子，‧‧‧，我用左手拉住被告胸膛
    的衣領，右手抓下他的眼鏡，我打到他的臉流血，他才放開我，‧‧‧」（見臺
    灣士林地方法院檢察署八十九年度偵字第二二四五號偵查卷第二十一頁、本院九
    十年一月八日訊問筆錄、本院九十年十二月三日審理筆錄）等語，核與證人即現
    場目擊者戊○○○於偵審中結證稱：「‧‧‧我那天正好要出門，看他（按指被
    告）施工，我就問他這樣施工不行，因為他將他那邊墊高，我們這邊沒有，他就
    大罵我，我不知他罵什麼，乙○○在二樓聽到就下樓，李某就罵乙○○『幹你娘
    ！』他就出手打乙○○胸口一拳，再用手掐乙○○脖子，我去拉他，但拉不開，
    我就立刻去報警，後來我就沒看到了。」、「‧‧‧我先與被告說叫他不要做了
    。後來告訴人下樓後，被告有罵告訴人『幹你老母』，且用拳頭打告訴人胸部，
    我沒有辦法拉開他們，我就到橫科派出所去報案，我跟警察說我們家那裡有人在
    打架，警察說他們會來看。‧‧‧」、「被告用手壓住告訴人的脖子將她壓在車
    上」、「（見同前偵查卷第三十八頁反面、本院九十年一月八日訊問筆錄）等語
    相符，且有臺北市立忠孝醫院八十九年一月二十八日忠傷字第一四八號、同年月
    三十一日忠傷字第一五八號驗傷診斷書各一份在卷可稽，事證明確。
  (二)關於辯護人質疑告訴人乙○○為何分二次驗傷、何以不立即報案乙節，訊之告訴
    人結證稱：當晚（按指八十九年一月二十七日）警察打電話給伊，告知被告要告
    伊，伊於是前往忠孝醫院看診，醫院表示要掛門診才能取得驗傷單，所以才晚三
    天至派出所報案，警員表示案件已經送到分局，要伊前往分局製作筆錄，伊於是
    找律師直接向地檢署提出告訴（參見本院九十年十二月三日審理筆錄）等語，足
    見告訴人原無意興訟，因被告向警方表明告訴，但又不瞭解刑案偵辦過程，在律
    師建議下始逕行向臺灣士林地方法院檢察署提出告訴，而犯罪之被害人亦非必向
    警方提出告訴不可，尚難據此反推告訴人所言虛假。又告訴人驗傷二次，分別看
    喉科及胸腔科，已據其陳述在卷可按（參見本院九十年一月八日訊問筆錄），且
    一般而言，瘀傷紅腫等傷勢未必馬上顯現，常因加害人使力大小、被害人體質及
    加害部位等而異，告訴人於事發第三日始發現胸部紅斑而前往看診，衡與常情並
    無不符，徵以告訴人及證人戊○○○均指稱被告毆打告訴人胸部之過程，與前揭
    驗傷診斷書所載傷勢亦無不合，辯護人所辯，尚無可採。
  (三)又證人戊○○○結證稱：當時被告有喊叫在溝底工作之工人上來，但直到伊前去
    報案前，都未見他們上來（參見本院九十年一月八日訊問筆錄）等語，參以證人
    丁○○證以：伊『可能』有看到告訴人打被告（事後改稱有看到告訴人打被告）
    ，伊叫他們不要『吵架』（參見本院九十年二月二日訊問筆錄）等語，足認證人
    丁○○自水溝底上來時，被告辱罵及毆打告訴人之過程已告一段落，證人丁○○
    並未見事情經過，焉能證明被告所述遭告訴人毆打之情。且訊之告訴人如何打被
    告乙事，證人丁○○指稱：「我是看到他們用手一直去撥動（閩南語）被告。」
    （見同前訊問筆錄）等語，益見證人丁○○之證詞並無法證明被告係遭告訴人等
    毆打。
  (四)至辯護人雖辯稱被告係基於正當防衛，且並無防衛過當，應不構成犯罪云云，但
    查被告為一雄壯男子，身軀龐大，如欲排除告訴人乙○○之侵害，本非難事，竟
    以手掐住乙○○之脖子，謂其無傷害之犯意，孰人能信？況其自稱並無出手，僅
    以雙手防衛抵擋，果如是，何以告訴人脖子會有外傷？若非被告近身掐住告訴人
    脖子，告訴人何能搶下被告眼鏡往其臉上敲打數下致流血？顯見被告係有意傷害
    而非正當防衛甚明，所辯不足採信。
  (五)綜上所述，被告所辯無非諉卸之詞，洵無可採，其犯行堪以認定，應依法論科。
二、核被告所為，係犯刑法第三百零九條第一項之公然侮辱罪、第二百七十七條第一
    項之傷害罪。被告所犯前開二罪間，犯意各別，罪名不同，應分論併罰之，公訴
    人認有方法結果之牽連關係，尚有未洽，附此敘明。爰審酌被告之生活狀況、智
    識程度，其犯罪之動機、刺激、手段，因工程糾紛，不尋求正道以資解決，竟出
    口辱罵並毆打告訴人成傷，及犯罪後猶飾詞圖卸尚無悔意，迄今尚未與被害人達
    成民事和解等一切情狀，分別量處如主文所示之刑，並諭知易科罰金及易服勞役
    之折算標準，以示懲儆。
三、臺灣士林地方法院檢察署九十年十二月三日甲○勇九○偵九六一六字第九二八四
    號函，檢送該署九十年度偵字第九六一六號被告丙○○傷害等案卷二宗（含該署
    八十九年度核退字第三四二號偵查卷），請求併案審理，經查該併案部分與本件
    公訴人起訴之事實完全相同，本院業予併案審理，附此敘明。
據上論斷，應依刑事訴訟法第二百九十九條第一項前段，刑法第三百零九條第一項、
第二百七十七條第一項、第四十一條第一項前段、第四十二條第二項，罰金罰鍰提高
標準條例第一條前段、第二條，判決如主文。
本案經檢察官簡靜玉到庭執行職務
中      華      民      國    九十      年     十二     月     十七     日
                                  臺灣士林地方法院刑事第二庭
                                      法  官  李  昆  霖
右正本證明與原本無異。
如不服本判決，應於判決送達後十日內，向本院提出上訴狀。
                                      書記官  李  佩  真
中      華      民      國    九十      年     十二     月     十九     日
附錄本案論罪科刑法條全文
刑法第三百零九條第一項
公然侮辱人者，處拘役或三百元以下罰金。
刑法第二百七十七條第一項
傷害人之身體或健康者，處三年以下有期徒刑，拘役或一千元以下罰金。


司法院資訊處製作；財團法人民間司法改革基金會備份。
